臺北高等行政法院判決　　　　　　　　　　　　　　　九十三年度簡字第三０八號
　　原　　　告　甲○○
　　被　　　告　勞工保險局
　　代　表　人　乙○總經理）.
右當事人間因農保事件，原告不服行政院中華民國九十二年一月二十九日院台訴字第
０九二００八一二七三號訴願決定，提起行政訴訟。本院判決如左：
　　主  文
原告之訴駁回。
訴訟費用由原告負擔。
　　事  實  及  理  由
一、事實概要：原告係由彰化縣大村鄉農會申報加入農民健康保險，因右眼無眼球症
    、眼球破裂術後，檢附財團法人彰化基督教醫院（以下簡稱彰基醫院）九十一年
    三月二十二日出具之農民健康保險殘廢診斷書，向被告申請殘廢給付。案經該局
    審查結果，以據彰基醫院出具之前開殘廢診斷書記載，原告於八十二年三月十六
    日初診時，因外傷致右眼眼球喪失，原告至九十一年三月二十六日始申請殘廢給
    付，已逾二年請領期間，請求權已消滅，乃於九十一年四月三日以保受給字第０
    九一六０一九三九九０號函核定所請殘廢給付應不予給付。原告不服，申經農民
    健康保險監理委員會駁回其申請審議，提起訴願，亦遭決定駁回，而提起行政訴
    訟。
二、本件原告起訴時，被告之代表人為廖碧英，嗣於訴訟中先後變更為蔡吉安、乙○
    ，茲據新任代表人具狀聲明承受訴訟，核無不合，應予准許。又原告因不服被告
    否准其申請新台幣 (下同) 十四萬九千六百元之普通疾病殘廢給付，而提起行政
    訴訟，依行政訴訟法第二百二十九條第一項第三款及第二項之規定，應適用簡易
    訴訟程序，爰不經言詞辯論，逕行判決，均合先敘明。
三、原告起訴意旨略稱：其眼睛受傷雖於八十二年三月間因外傷住院診療，惟出院後
    仍定期門診追蹤治療，迄九十一年三月間經醫師開具殘廢診斷書，以其右眼無光
    感，左眼診斷殘廢時未矯正０．四，矯正後０．六，而確定成殘，自應以該診斷
    書所載治療終止日為得請領之日，原告於九十一年三月二十六日申請殘廢給付，
    並未逾二年請求權期間；又依原告於九十一年間補正之左眼診斷書，原告視力障
    害殘廢，不僅右眼可請求，左眼亦可請求，依殘廢給付標準表「視力障害」目附
    註三及農民健康保險條例第三十七條第六款規定，被告應核給原告第七級殘廢給
    付十四萬九千六百元及自九十一年四月四日起至清償日止，按年息百分之十計算
    之遲延利息等語。
四、經查：
    (一)按「領取保險給付之請求權，自得請領之日起，因二年間不行使而消滅。」復
      為同條例第二十三「被保險人因遭受傷害或罹患疾病，經治療終止後，如身體
      遺存障害，適合殘廢給付標準表規定之項目，並經保險人自設或特約醫療機構
      診斷為永久殘廢者，得按其當月投保金額，依同表規定之殘廢等級及給付標準
      ，一次請領殘廢補助費。」農民健康保險條例第二十三條、第三十六條第一項
      分別定有明文。又「本條例第三十六條第一項所稱治療終止，係指被保險人罹
      患之傷病，經治療後，症狀固定，再行治療仍不能期待其治療效果之狀態而言
      。」亦為同條例施行細則第六十二條所明定。
    (二)本件依原告申請檢附彰基督醫院九十一年三月二十二日出具之殘廢診斷書載：
      「傷病名稱為右眼無眼球症、眼球破裂術後；患者因外傷以致右眼眼球喪失，
      於八十二年三月於本院手術治療，目前右眼視覺喪失；八十二年三月十六日初
      診，至同年三月二十三日住院八天，自八十二年三月十六日至九十一年三月二
      十二日門診多次；殘廢部位為眼睛，右眼初診及診斷成殘時未矯正與矯正後視
      力均為無光感，左眼初診時矯正後視力為零點六，診斷成殘時矯正後視力為零
      點五；治療終止診斷殘廢日期為九十一年三月二十二日。」足證原告於於八十
      二年三月十六日至該醫院初診時，其右眼已因眼球喪失以致視力為無光感，亦
      即當時右眼視力業已遺存永久性視覺障害，已達再行治療亦不能期待治療效果
      之狀態，其嗣後在該醫院之門診治療，僅屬術後之一般保守性治療，而非針對
      其右眼視力機能之治療，故被告綜合上開證據，審定原告因右眼外傷於八十二
      年三月十六日至彰基醫院初診手術治療時，其右眼已因眼球喪失而失明，而遺
      存永久性之視覺障害，惟其遲至九十一年三月二十六日始申請殘廢給付，已逾
      二年請求權時效，而否准其所請殘廢給付，揆諸前揭規定，並無不合。原告空
      言指稱，應以彰基醫院開立之前開診斷書所載之治療終止日為得請領之日，顯
      有誤解法令，自不足採。
    (二)又查，彰基醫院出具之前開殘廢診斷書中，並未記載原告之左眼因傷病經實際
      治療並經診斷成殘之記載，自不符合農民健康保險條例第三十六條所定請領殘
      廢給付之要件。況依原告另檢具彰基醫院於九十一年十一月八日出具之診斷書
      所載：「患者因外傷致右眼萎縮、無視力於八十二年三月在本院住院手術治療
      ，左眼因乾眼症繼續於本院眼科門診治療，自八十二年至九十一年共三十餘次
      ，目前左眼視力零點肆，矯正後可達零點伍。」等情，原告之左眼自八十二年
      至九十一年間於該院門診，係治療其乾眼症，並非針對視力作治療，其左眼縱
      因乾眼症不適，惟農民健康保險殘廢給付標準表中並無就乾眼症核給之項目，
      且原告之左眼除乾眼症外悉無其他因外傷所引起之障害，亦不符合農民健康保
      險殘廢給付標準表「視力障害」項目附註三所定：「由於外傷引起高度之外傷
      性散瞳，且羞明流淚顯著者，對於勞動有顯著之妨礙者，適用第十三級」之要
      件。原告執此主張其右眼失明，左眼之視力矯正後僅零點五，已符合前開殘廢
      給付標準表第十七項第七等級殘廢云云，亦非有據。
五、綜上所述，原告所陳各節均不足採，被告以原告右眼之實際成殘日迄申請殘廢給
    付時，已逾二年請求權時效，而否准其所請殘廢給付之處分，於法並無違誤，審
    議審定及訴願決定遞予維持，亦無不合。原告訴請撤銷訴願決定、審議審定及原
    處分，並請求核給前開殘廢給付及遲延利息，均無理由，應予駁回。
據上論結，本件原告之訴為無理由，爰依行政訴訟法第九十八條第三項前段，判決如
主文。
中　　　華　　　民　　　國　　九十三　　年　　　十　　　月　　二十八　　日
                        臺 北 高 等 行 政 法 院   第 一 庭
                                                    法  官　蕭惠芳
右為正本係照原本作成。
本件以訴訟事件所涉及之法律見解具有原則性者為限，始得於本判決送達後二十日內
向本院提出上訴狀並表明上訴理由，如已於本判決宣示後送達前提起上訴者，應於判
決送達後二十日內補具上訴理由（均按他造人數附繕本），且經最高行政法院許可後
方得上訴。
中　　　華　　　民　　　國　　九十三　　年　　　十　　　月　　二十八　　日
            　　　　　　　　　　　　　　    　      書記官  李淑貞
